臺灣基隆地方法院民事判決　　　　　　　98年度簡上字第47號
上　訴　人　鄭坤泉
被上訴人　　邱文彬
　　　　　　　　　　（
上列當事人間請求損害賠償事件，上訴人對於中華民國98年９月
10日本院98年度基簡字第0640號第一審判決提起上訴，本院第二
審合議庭於中華民國99年12月27日言詞辯論終結，判決如下：
    主  文
上訴駁回。
第二審訴訟費用由上訴人負擔。
    事實及理由
一、本件被上訴人未於言詞辯論期日到場（但曾於歷次準備程序
    期日到場），惟無民事訟法第0386條所列之各種情形，爰准
    上訴人聲請，由其一造辯論而為判決，先予敘明。
二、上訴人起訴主張：(一)兩造均為基隆市攤販工會之理監事，
    於民國（下同）97年11月17日晚間８時許，在基隆市「鈴軒
    閤小吃店」喝茶時，被上訴人僅因唱歌等細故，即揮拳毆打
    渠，致渠受有臉部多處挫傷、鼻樑骨骨折、鼻腔出血、左膝
    擦傷等傷害，當場昏迷不省，由救護車送至醫院，醫生告知
    倘再慢半小時就醫，可能休克死亡，且事發當時為冬季，天
    氣嚴寒，因渠鼻骨遭打斷致鼻塞，夜夜無法入眠，痛苦實係
    外人無法體會，至今半年餘，仍時常頭痛而有腦震盪之虞。
    被上訴人所為上開傷害行為，刑事部分業經臺灣基隆地方法
    院檢察署檢察官提起公訴，並經本院刑事庭判決被上訴人有
    罪在案（即本院98年度易字第51號）。(二)按「不法侵害他
    人之身體或健康者，對於被害人因此喪失或減少勞動能力或
    增加生活上之需要時，應負損害賠償責任。」民法第0193條
    第１項定有明文。又「不法侵害他人之身體、健康、名譽、
    自由、信用、隱私、貞操，或不法侵害其他人格法益而情節
    重大者，被害人雖非財產上之損害，亦得請求賠償相當之金
    額。」民法第0195條第１項前段亦定有明文。渠遭被上訴人
    毆打成傷，依上開規定，被上訴人對於渠所受之損害，自應
    負賠償責任。(三)渠因遭被上訴人毆傷，受有如下之損害：
    (１)因傷至署立基隆醫院治療，共支出醫療費約新臺幣（下
    同）８萬元。(２)因牙齒遭打落，需植牙３顆，每顆８至10
    萬元，計需支出25萬元。(３)非財產上損害之慰撫金10萬元
    。以上合計43萬元（原判決誤為50萬元），應由被上訴人負
    賠償之責等情，為此依侵權行為損害賠償之法律關係，提起
    本件訴訟，請求判決：被上訴人應給付渠43萬元及自起訴狀
    繕本送達被上訴人之翌日（即98年７月17日）起至清償日止
    按年息５％計算之利息（並贅為假執行之聲請）。
二、被上訴人則以：渠係遭上訴人毆打，渠並未出手打上訴人，
    上訴人在兩造打架之前，鼻子即已流血等語，資為抗辯。
三、原審對於上訴人請求，判決被上訴人應給付上訴人52,932元
    及自98年７月17日起至清償日止按年息５％計算之利息，而
    駁回上訴人其餘之訴。上訴人不服，提起上訴，求為判決：
    (一)原判決不利於上訴人部分廢棄。(二)被上訴人應再給付
    上訴人373,620.元及自98年７月17日起至清償日止按年息５
    ％計算之利息。除援用第一審之事實及舉證外，補稱：(一)
    除原審所認定之醫療費用2,932.元外，渠嗣於98年９月17日
    起至98年11月５日止，陸續前往署立基隆醫院耳鼻喉科看診
    ，支出醫療費用共計1,120.元。(二)渠因受傷往返醫院之交
    通費，亦為治療所須支出之費用，而渠大多搭乘大眾運輸工
    類，然有時身體嚴重不適，則以計程車代步，計自97年11月
    起至98年10月止共支出交通費逾3,000.元，然本件僅請求被
    上訴人賠償3,000.元。(三)渠自受傷後由渠子照料約30日，
    渠子甚至辭去工作，全心照護渠，渠因受傷需隨身看護，雖
    由親屬看護並無現實看護費用之支付，但仍應認渠受有相當
    於看護費之損害，且由親屬看護並非全然不能以金錢為評價
    ，是渠委由渠子照顧部分，１日以2,100.元計算，共受有相
    當看護費用63,000元之損害。(四)又渠遭被上訴人重擊臉部
    ，不僅造成臉部多處挫傷，尚有牙齒搖搖欲墜，此部分之傷
    害因渠送醫當時昏迷，以致在醫院診斷時未發現，渠返家後
    才將快掉落的牙齒拔除。然此部分以一般經驗法則論，重擊
    臉部確實有造成牙齒脫落之可能，且由渠鼻樑骨骨折情事以
    觀，得以想見被上訴人所施力道極大，是渠之牙齒掉落與被
    上訴人之傷害行為間應有因果關係存在。渠遭擊落之牙齒經
    國泰牙醫診所認定，尚需製作上顎彈性床活動假牙一床，以
    及左下顎正中門齒與側門齒兩顆人工植牙，亦屬因傷害所增
    加生活上需要之費用，爰向被上訴人請求國泰牙醫診所預估
    之費用19萬元。(五)渠於97年11月17日前往「精華園餐廳」
    聚餐時，身著之西裝價值達16,500元，惟渠遭被上訴人毆打
    後，被上訴人因恐證據遭查獲，故將渠之西裝丟棄至不明處
    所，此部分亦屬被上訴人侵權行為所致，且為侵奪他人所有
    物之行為，因請求回復原狀已不可能，爰向被上訴人請求支
    付回復原狀所必要之費用16,500元，以代回復原狀。(六)渠
    因被上訴人之侵權行為，受有上開所述傷害，因此傷害引起
    鼻中隔彎曲、肥厚性鼻炎及其他慢性鼻竇炎，於深夜均難以
    入眠，且鼻子於天氣變濕冷時會更加難受，故除原審判決所
    准之５萬元外，被上訴人應再給付10萬元之慰撫金。綜上，
    被上訴人應再給付渠373,620.元及自98年７月17日起至清償
    日止按年息５％計算之利息等語。
四、被上訴人求為：如主文所示之判決。除援用第一審之事實及
    舉證外，補稱：上訴人完全胡說八道，渠並未出手毆打上訴
    人，是上訴人在小吃店說渠未挺他，還用麥克風丟渠。上訴
    人害渠連工作都沒有了等語。
五、查上訴人主張：被上訴人於上揭時地毆打渠，使渠受有身體
    上傷害（即被上訴人對渠為侵權行為）之事實，業據提出行
    政院衛生署基隆醫院「診斷證明書」影本１張、上訴人受傷
    之彩色照片３張及本院98年度易字第51號刑事判決影本１件
    為證，經核屬實（被上訴人確因於上揭時地傷害上訴人，被
    判決有罪確定）；上訴人之所以受傷，確係因遭被上訴人之
    傷害行為所致，業經本院刑事庭判決認定無訛，被上訴人抗
    辯：渠沒有打上訴人，係上訴人在兩造打架前鼻子即已流血
    云云，自不可採。上訴人此部分之主張自堪信為真實。
六、按「因故意或過失，不法侵害他人之權利者，負損害賠償責
    任。」民法第0184條第１項前段定有明文。又「不法侵害他
    人之身體或健康者，對於被害人因此喪失或減少勞動能力或
    增加生活上之需要時，應負損害賠償責任。」、「不法侵害
    他人之身體、名譽、自由、信用、隱私、貞操，或不法侵害
    其他人格法益而情節重大者，被害人雖非財產上之損害，亦
    得請求賠償相當之金額。」民法第0193條第１項及第0195條
    第１項前段亦分別定有明文。本件被上訴人既傷害上訴人之
    身體，依上開規定，對於上訴人所受之財產上及非財產上之
    損害，自應負賠償之責。茲尚應審究者，為其請求賠償之項
    目及金額耳，以下分項詳述如下：
    (一)醫療費用部分：
        上訴人主張：渠被毆傷後至醫院治療，支出醫療費用共
        271,120.元（即在原審主張基隆醫院約80,000元、上訴
        後主張之1,120.元及預估之植牙費用19萬元）等情，固
        據提出醫療費用收據19張（９張附在一審卷內，其餘10
        張附在二審卷內）為證；惟其中編號0000000.該張之就
        診日期為97年10月22日，乃在本件上訴人被毆傷之前，
        顯與被上訴人之加害行為無關，不能命被上訴人賠償；
        編號0000000、0000000、0000000、0000000、0000000
        、0000000及0000000等７張重複提出（各張均有１張重
        複提出），自不能重複列計命被上訴人賠償；至上訴人
        主張：遭被上訴人重擊造成牙齒脫落，經國泰牙醫診所
        認定尚需製作上顎彈性床活動假牙一床及人工植牙，預
        估費用為19萬元部分，經查：上訴人所提出之98年11月
        12日國泰牙醫診所診斷證明書，其「病名」欄之內容係
        醫師依病患即上訴人「就診時自訴」所為之記載，故縱
        使該診斷證明書能證明上訴人因牙齒脫落而有裝置上顎
        彈性床活動假牙及人工植牙之需要，亦難憑此遽認其牙
        齒脫落與被上訴人所為本件侵權行為有因果關係，此外
        ，上訴人復未提出其他證據以實其說，自難認被上訴人
        應就上訴人植牙所需支出之19萬元負擔損害賠償責任。
        綜上，本項限原審所認定之2,932.元部分，為有依據，
        應予准許。其餘為無依據，應不准許。
    (二)交通費用部分：
        上訴人主張：自97年11月起至98年10月止支出之交通費
        逾3,000.元，但本件僅請求被上訴人賠償3,000.元等情
        ，未據上訴人舉證以實其說，復未據說明其究係分別於
        何時、搭乘何種交通工具、次數、距離等可用以計算交
        通費等事實，參以上訴人於原審並未主張有項之支出，
        至上訴後始主張有項之支出，有違常情等情，故上訴人
        此部分之主張，尚難信為真實，本項應不准許。
    (三)看護費用部分：
        上訴人主張：渠因受傷需隨身看護，渠自受傷後由渠子
        照料約30日，雖由親屬看護並無現實看護費用之支付，
        但仍應認渠受有相當於看護費之損害，１日以2,100.元
        計算，被上訴人應賠償渠相當看護費用63,000元等情，
        亦未據上訴人舉證以實其說，依上訴人之傷勢（依行政
        院衛生署基隆醫院診斷證明書記載上訴人之傷勢為「臉
        部多處挫傷、鼻樑骨骨折、左膝擦傷」），並未造成上
        訴人行動不便，以及上訴人於門診後即自行回家，並未
        住院等情，足認其傷勢應不影響上訴人日常生活之自理
        ，而無專人看護照料基本生活起居之必要，是上訴人此
        部分之主張亦尚難信為真實，本項亦應不准許。
    (四)西裝部分：
        上訴人主張：被上訴人因恐證據遭查獲，故將渠價值約
        16,500元之西裝丟棄至不明處所等情，為被上訴人所否
        認，且亦未據上訴人舉證以實其說，上訴人此部分之主
        張亦難信為真，本項亦應不准許。
    (五)慰撫金部分：
        上訴人主張：因被上訴人之侵權行為，受有上開傷害，
        因此傷害引起鼻中隔彎曲、肥厚性鼻炎及其他慢性鼻竇
        炎，深夜難以入眠，且鼻子於天氣變濕冷時會更加難受
        ，故除原審判決所准之５萬元外，被上訴人應再給付10
        萬元之慰撫金等語。惟按慰撫金多寡之算定，在加害人
        方面：應考量加害行為之動機、目的、內容之惡質性程
        度、欠缺真實性、相當性之程度、加害行為之方法及範
        圍、加害人因加害行為而得之利益等；在被害人方面：
        應考量被害人之社會地位（職業、經歷）、受社會評價
        降低之程度、被害人所受之營業上不利益之程度、被害
        人社會上生活之不利益程度、被害人之過失、加害人行
        為後所受救濟之程度、被害人之請求態樣等。故慰撫金
        之多寡，應斟酌雙方之身分、地位、資力與加害之程度
        及其他各種情形核定相當之數額，其金額是否相當，自
        應依實際加害情形與被害人所受之痛苦及雙方之身分、
        地位、教育程度、經濟狀況等關係決定之。本院審酌兩
        造之身分、地位、教育程度、經濟狀況、上訴人所受傷
        害之情形及其他各種情形，認本件慰撫金以５萬元為相
        當。逾此部分之請求即屬過高，應不准許。
    綜上，被上訴人應賠償上訴人之金額為52,932元。
六、綜上所述，上訴人依侵權行為之法律關係，請求被上訴人給
    付52,932元及自98年７月17日（即起訴狀繕本送達被上訴人
    之翌日）起至清償日止按年息５％計算之法定遲延利息，為
    有依據，應予准許，逾此範圍之請求，為無理由，應不准許
    。原審因而判命被上訴人應給付上訴人52,932元及自98年７
    月17日起至清償日止按年息５％計算之法定遲延利息，並依
    職權宣告假執行，而駁回上訴人其餘之請求，經核並無違誤
    。上訴人就其敗訴之一部，指摘原判決不當，求予廢棄改判
    ，為無理由，應予駁回其上訴。
七、據上論結，本件上訴為無理由，依民事訴訟法第0436條之１
    第３項、第0449條第１項、第78條，判決如主文。
中    華    民    國    100   年    1     月    10    日
                  民事庭審判長法  官  蔡聰明
                              法  官  林淑鳳
                              法  官  林金發
以上正本係照原本作成。
對本判決不得上訴。
中    華    民    國    100   年    1     月    10    日
                          法院書記官  李建毅